【裁判字號】    99,上訴,784
【裁判日期】    990831
【裁判案由】    毒品危害防制條例
【裁判全文】
臺灣高等法院臺南分院刑事判決         99年度上訴字第784號
上  訴  人
即  被  告    甲○○
上列上訴人因違反毒品危害防制條例案件，不服臺灣臺南地方法
院九十九年度訴字第七五二號中華民國九十九年六月二十九日第
一審判決（起訴案號：臺灣臺南地方法院檢察署九十九年度營毒
偵字第一三六號），提起上訴，本院判決如下：
    主  文
上訴駁回。
    理  由
一、按刑事訴訟法第三百六十一條、第三百六十七條規定，不服
    地方法院之第一審判決而提起上訴者，應提出上訴書狀，並
    敘述具體理由，為上訴必備之程式；其所提出之書狀未敘述
    上訴理由，或僅曾以言詞陳述上訴理由者，均應於上訴期間
    屆滿後二十日內補提理由書於第一審法院。第一審法院經形
    式審查，認逾期未補提上訴理由者，應定期間先命補正；逾
    期未補正者，為上訴不合法律上之程式，應以裁定駁回。倘
    已提出上訴理由，但所提非屬具體理由者，則由第二審法院
    以上訴不合法律上之程式，判決駁回。而所謂具體理由，必
    係依據卷內既有訴訟資料或提出新事證，指摘或表明第一審
    判決有何採證認事、用法或量刑等足以影響判決本旨之不當
    或違法，而構成應予撤銷之具體事由，始克當之（例如：依
    憑證據法則具體指出所採證據何以不具證據能力，或依憑卷
    證資料，明確指出所為證據證明力之判斷如何違背經驗、論
    理法則）；倘僅泛言原判決認定事實錯誤、違背法令、量刑
    失之過重或輕縱，而未依上揭意旨指出具體事由，或形式上
    雖已指出具體事由，然該事由縱使屬實，亦不足以認為原判
    決有何不當或違法者（例如：對不具有調查必要性之證據，
    法院未依聲請調查亦未說明理由，或援用證據不當，但除去
    該證據仍應為同一事實之認定），俾與第二審上訴制度在請
    求第二審法院撤銷、變更第一審不當或違法之判決，以實現
    個案救濟之立法目的相契合，並節制濫行上訴（最高法院九
    十七年度台上字第八九二號判決參照）。
二、上訴人不服原判決，於民國九十九年七月五日合法提起上訴
    ，形式上雖提出上訴書狀敘述上訴理由略以：上訴人因施用
    第一級毒品海洛因，經原審法院判處有期徒刑十月；惟上訴
    人實係誤吸友人給予摻有海洛因的香菸，非原判決所認定「
    經注射進入人體」之方式施用，且被告自九十八年九月二十
    五日受緩起訴處分迄今，均恪遵規定前往指定醫療院所接受
    治療，有於原審提出之出席表為據，非故犯本罪，爰依法提
    起上訴，請求撤銷原判決，另為適當量刑云云。
三、本院查：
（一）原審以上訴人即被告於準備程序中就被訴事實為有罪之陳
      述，經裁定由受命法官獨任進行簡式審判程序；且上訴人
      坦承施用第一級毒品，有上訴人為警查獲後所採集的尿液
      ，經檢驗呈現嗎啡陽性反應等情，有長榮大學九十九年三
      月十五日尿液檢驗確認報告、尿液送驗姓名對照表附卷可
      查，因認上訴人所為係犯毒品危害防制條例第十條第一項
      施用第一級毒品罪。其持有第一級毒品海洛因之低度行為
      ，為進而施用之高度行為所吸收，不另論罪，又上訴人曾
      因竊盜案件於九十八年十二月二十五日執行完畢，此有臺
      灣高等法院被告前案紀錄表一份在卷可按，其於有期徒刑
      執行完畢後五年內故意再犯本件有期徒刑以上之刑之本罪
      ，為累犯，應依刑法第四十七條第一項之規定，加重其刑
      。並審酌上訴人施用毒品之犯行，在性質上乃屬對自我身
      心健康之自戕行為，尚未嚴重破壞社會秩序、侵害他人權
      益，然其前因施用毒品經送觀察、勒戒及判刑確定執行完
      畢後，猶不思戒絕革除惡習，再犯本罪，顯未因前所受之
      觀察、勒戒及刑之執行而記取教訓，惟上訴人犯後坦承犯
      行，態度良好，及其犯罪之動機、目的、手段等一切情狀
      ，量處有期徒刑十月，原判決已詳述被告有施用第一級毒
      品犯行所憑證據、認定理由及量刑依據。從形式上觀察，
      原判決並無認定事實錯誤、量刑瑕疵或違背法令之情形可
      言。
（二）原判決理由第二項所指「…海洛因係由嗎啡經化學合成而
      製得，經注射進入人體後，因代謝分解成嗎啡，因此施打
      海洛因後，由尿液中檢驗結果仍為嗎啡反應」（見原判決
      正本第二頁理由二、第三列至第五列），係說明以注射方
      式施用第一級毒品海洛因，其尿液檢驗結果呈嗎啡陽性反
      應之理由，非指本件上訴人係以注射方式施用第一級毒品
      海洛因。上訴人執此為上訴理由，即有誤會。再刑之輕重
      ，係屬事實審法院得依職權自由裁量之事項，苟於量刑時
      ，已依行為人之責任為基礎，並斟酌刑法第五十七條各款
      所指情狀，而未逾越法定範圍，又未濫用其職權，即不得
      遽指為違法。上訴人形式上雖已提出具體理由，然該事由
      均已為原審量刑時所審酌，上訴人又未具體指出原判決量
      刑究有何其他不當或違法，故難謂係具體理由。
四、綜上所述，被告所提出之上訴理由，均非依據卷內既有訴訟
    資料或提出新事證，具體指摘原判決上開採證認事、用法或
    量刑，有何足以影響判決本旨之不當或違法，而構成應予撤
    銷之具體事由，徒以「伊係誤食毒品，且非以注射方式施用
    海洛因，犯後態度良好，均按時接受治療」等情，任意指摘
    原判決不當，請求撤銷改判較輕之刑云云，核與刑事訴訟法
    第三百六十一條第二項所稱「具體理由」顯非相當，其上訴
    顯屬違背法律上之程式，爰不經言詞辯論逕予駁回。
五、依刑事訴訟法第三百六十七條前段、第三百七十二條，判決
    如主文。
中    華    民    國    99    年    8     月    31    日
                  刑事第二庭    審判長法  官  葉居正
                                      法  官  洪碧雀
                                      法  官  陳春長
以上正本證明與原本無異。
如不服本判決應於收受送達後10日內向本院提出上訴書狀，其未
敘述上訴理由者，並得於提起上訴後10日內向本院補提理由書（
均須按他造當事人之人數附繕本）「切勿逕送上級法院」。
                                      書記官  尤乃玉
中    華    民    國    99    年    8     月    31    日
附錄本案論罪科刑法條全文：
毒品危害防制條例第10條第１項：
施用第一級毒品者，處 6 月以上 5 年以下有期徒刑。

司法院資訊處製作；財團法人民間司法改革基金會備份。
